---
title: Zależność między wskaźnikiem HDI a współczynnikiem zadowolenia i używaniem
  internetu
author: ' Piotr Wojtalewicz s56127'
date: "`r Sys.Date()`"
output:
  pdf_document: default
  html_document: default
---

## Spis treści

1.  Cel projektu

2.  Pytania badawcze

3.  Opis wykorzystywanej bazy danych

4.  Wczytywanie wybranych danych do środowiska R

5.  Obróbka danych

6.  HDI z oceną systemów zdrowia i rozwarstwienia społecznego

7.  Zmodyfikowany HDI a współczynnik zadowolenia

8.  Zmodyfikowany HDI a używanie internetu

9.  Podsumowanie

## Cel projektu

Celem projektu jest przeprowadzenie analizy w celu zbadania czy występują zależności między wskaźnikiem HDI a współczynnikiem zadowolenia i użytkowaniem internetu. Dodatkowo współczynnik zadowolenia zależy między innymi od skali korupcji i udzielanej pomocy socjalnej przez państwo - te zależności również zostaną zbadane w ramach projektu.

## Pytania badawcze

1.  Jak kształtuje się rozwój społeczno ekonomiczny uwzgledniając dostęp do internetu, szczęście obywateli?

2.  Czy istnieje związek między liczbą lekarzy a nadmiernymi zgonami?

3.  Czy istnieje jakiś związek pomiędzy wskaźnikami HDI i Giniego?

4.  W jaki sposób uwzględnienie współczynnika Giniego i systemów zdrowia wpłynęło na HDI?

5.  Jak skala korupcji wpływa na zadowolenie ludzi w danym kraju?

6.  Czy występuje zależność pomiedzy współczynnikiem zadowolenia a wskaźnikiem HDI?

7.  Czy występuje zależność pomiędzy odsetkiem ludzi z dostępem do internetu a wskaźnikiem HDI?

## Opis wykorzystywanej bazy danych

Dane wykorzystywane w projekcie pochodzą:

-   ze strony Banku Swiatowego dot długosci życia i GNP

-   z bazy OECD dot zdrowia

-   z bazy Eurostatu dotyczące rozwarstwienia społecznego - współczynnika Giniego

-   dane pobrano z kaggle.com dotyczące:

---\> współczynnika zadowolenia

---\> kosztłw zycia

---\> używania internetu

-   wszystkie dane są z roku 2020

## Wczytywanie danych

Pierwszym krokiem było wczytanie pobranych danych do środowiska Rstudio. Do tego celu wykorzystano polecenie *read.csv()*. Przed rozpoczęciem realizacji projektu konieczna była również instalacja i wczytanie wykorzystywanych pakietów. Wczytywanie realizowano przy pomocy polecenie *library()*.

### Wczytanie danych dotyczących zadowolenia społeczeństw

```{r setup, include=FALSE}

knitr::opts_chunk$set(echo = TRUE)

library(dplyr)
library(tidyverse)
library(ggplot2)
library(stargazer)
library(knitr)
library(kableExtra)
library(frequency)
library(gridExtra)
library(ggstatsplot)
library(ggside)
library(patchwork)
```

```{r}
happy <- read.csv("C:/Users/piotr/OneDrive/Pulpit/Studia/Analityka gospodarcza/Semestr1/AD/2020.csv", sep = ",", dec = ".")
```

### Wczytanie danych dotyczących HDI

```{r}
hdi <- read.csv("C:/Users/piotr/OneDrive/Pulpit/Studia/Analityka gospodarcza/Semestr1/AD/naszedane.csv", sep = ",", dec = ".")

```

### Wczytanie danych dotyczących używania internetu

```{r}
internet <- read.csv("C:/Users/piotr/OneDrive/Pulpit/Studia/Analityka gospodarcza/Semestr1/AD/broadband-penetration-by-country.csv", sep = ",", dec = ".")

options(digits = 3)
```

