---
title: Zależność między wskaźnikiem HDI a współczynnikiem zadowolenia i używaniem
  internetu
author: ' Piotr Wojtalewicz s56127'
date: "`r Sys.Date()`"
output:
  pdf_document: default
  html_document: default
---

## Spis treści

1.  Cel projektu

2.  Pytania badawcze

3.  Opis wykorzystywanej bazy danych

4.  Wczytywanie wybranych danych do środowiska R

5.  Obróbka danych

6.  HDI z oceną systemów zdrowia i rozwarstwienia społecznego

7.  Zmodyfikowany HDI a współczynnik zadowolenia

8.  Zmodyfikowany HDI a używanie internetu

9.  Podsumowanie

## Cel projektu

Celem projektu jest przeprowadzenie analizy w celu zbadania czy występują zależności między wskaźnikiem HDI a współczynnikiem zadowolenia i użytkowaniem internetu. Dodatkowo współczynnik zadowolenia zależy między innymi od skali korupcji i udzielanej pomocy socjalnej przez państwo - te zależności również zostaną zbadane w ramach projektu.

## Pytania badawcze

1.  Jak kształtuje się rozwój społeczno ekonomiczny uwzgledniając dostęp do internetu, szczęście obywateli?

2.  Czy istnieje związek między liczbą lekarzy a nadmiernymi zgonami?

3.  Czy istnieje jakiś związek pomiędzy wskaźnikami HDI i Giniego?

4.  W jaki sposób uwzględnienie współczynnika Giniego i systemów zdrowia wpłynęło na HDI?

5.  Jak skala korupcji wpływa na zadowolenie ludzi w danym kraju?

6.  Czy występuje zależność pomiedzy współczynnikiem zadowolenia a wskaźnikiem HDI?

7.  Czy występuje zależność pomiędzy odsetkiem ludzi z dostępem do internetu a wskaźnikiem HDI?

## Opis wykorzystywanej bazy danych

Dane wykorzystywane w projekcie pochodzą:

-   ze strony Banku Swiatowego dot długosci życia i GNP

-   z bazy OECD dot zdrowia

-   z bazy Eurostatu dotyczące rozwarstwienia społecznego - współczynnika Giniego

-   dane pobrano z kaggle.com dotyczące:

---\> współczynnika zadowolenia

---\> kosztłw zycia

---\> używania internetu

-   wszystkie dane są z roku 2020

## Wczytywanie danych

Pierwszym krokiem było wczytanie pobranych danych do środowiska Rstudio. Do tego celu wykorzystano polecenie *read.csv()*. Przed rozpoczęciem realizacji projektu konieczna była również instalacja i wczytanie wykorzystywanych pakietów. Wczytywanie realizowano przy pomocy polecenie *library()*.

### Wczytanie danych dotyczących zadowolenia społeczeństw

```{r setup, include=FALSE}

knitr::opts_chunk$set(echo = TRUE)

library(dplyr)
library(tidyverse)
library(ggplot2)
library(stargazer)
library(knitr)
library(kableExtra)
library(frequency)
library(gridExtra)
library(ggstatsplot)
library(ggside)
library(patchwork)
```

```{r}
happy <- read.csv("C:/Users/piotr/OneDrive/Pulpit/Studia/Analityka gospodarcza/Semestr1/AD/2020.csv", sep = ",", dec = ".")
```

### Wczytanie danych dotyczących HDI

```{r}
hdi <- read.csv("C:/Users/piotr/OneDrive/Pulpit/Studia/Analityka gospodarcza/Semestr1/AD/naszedane.csv", sep = ",", dec = ".")

```

### Wczytanie danych dotyczących używania internetu

```{r}
internet <- read.csv("C:/Users/piotr/OneDrive/Pulpit/Studia/Analityka gospodarcza/Semestr1/AD/broadband-penetration-by-country.csv", sep = ",", dec = ".")

options(digits = 3)
```

## Obróbka danych

Następnie w celu ujednolicenia posiadanych danych zmieniono nazwę wybranej kolumny ( z nazwami państw) z odpowiednio Country.name i Entity na Kraj w obu przypadkach - tak by później można byłoby je porównywać. Dodatkowo posortowano wszystkie dane wg nazw państw w kolejności alfabetycznej.

```{r}
happy <- happy %>%
  rename(Kraj = Country.name) %>%
  arrange(Kraj)

hdi <- hdi %>%
  arrange(Kraj)

internet <- internet %>%
  rename(Kraj = Entity) %>%
  arrange(Kraj)
```

## HDI z oceną systemów zdrowia i rozwarstwienia społecznego

Przy wykorzystaniu pakietów dplyr i ggplot2 zrealizowano 2 wykresy na których pokazano zależność pomiędzy nadmiernymi zgonami a liczbą lekarzy. Do wykreślenia wykresu kolumnowego użyto polecenie *geom_bar()*, natomiast dla wykresu etykietowego - *geom_label()*. Jak widać na poniższych rysunkach im wyższy był wskaźnik lekarzy na 100 tys mieszkańców tym mniej zgonów nadmiarowych występowało w danym kraju - co widać szczególnie po takich krajach jak Norwegia czy Niemcy.

```{r}
p1 <- hdi %>%
  filter(hdi$HDI > 0.88) %>%
  select(Kraj, liczbalekarzy, nadmiarzgon) %>%
  ggplot(aes(x=nadmiarzgon, y=liczbalekarzy, fill=Kraj)) +
  geom_bar(stat = "identity") +
  geom_text(aes(label = Kraj), 
  position = position_dodge(width = 1.5), vjust = -0.2, size = 4) +
  ylim(0, 5.1) +
  ggtitle("Zależność między nadmiernymi zgonami a liczbą lekarzy") +
  theme_bw() +
  theme(legend.background = element_rect(fill="lightgrey", size=0.5, linetype="solid"))


p2<- hdi %>%
  filter(hdi$HDI > 0.88) %>%
  select(Kraj, liczbalekarzy, nadmiarzgon) %>%
  ggplot(aes(x=nadmiarzgon, y=liczbalekarzy, label=Kraj, color=Kraj)) +
  geom_label( size=4) +
  geom_smooth(method = "lm") +
  xlim(-30, 580) +
  ylim(0, 5) +
  ggtitle("Zależność między nadmiernymi zgonami a liczbą lekarzy") +
  theme_bw() +
  theme(legend.background = element_rect(fill="lightgrey", size=0.5, linetype="solid"))

grid.arrange(p1, p2, ncol=1)
```

Zbadano również zależność między wskaźnikiem HDI i rozwarstwieniem społecznym, które jest określane poprzez wyznaczenie współczynnika Giniego. Do przeprowadzenia tego porównania stworzono wykres punktowy przy pomocy *geom_point()*, w którym kolor i wielkość kropek zależą od wartość HDI. W tym przypadku jest trudno wskazać jakąś zależność między HDI a Gini - jednak można powiedzieć, że większość krajów o najwyższym HDI ma również niską wartość współczynnika Giniego - jednak nie należą one do najniższych. Kraje o najniższym współczynniku Gini'ego pochodzą z Europy Środkowo-Wschodniej ( Słowacja, Czechy), gdzie powodu można się doszukiwać w mniejszej migracji do tych państw, co skutkuje nie powstawaniem stref biedy i dużych rozwarstwień między społeczeństwem rodzimym a przybyszami z zagranicy.

```{r}
ggplot(hdi, aes(x=Kraj, y=Gini, color=HDI, size=HDI)) +
  geom_point() +
  ggtitle("Zależność między HDI a rozwarstwieniem") +
  theme_bw() +
  theme(legend.background = element_rect(fill="lightgrey", size=0.5, linetype="solid")) +
  coord_flip()
```

W celu wykonania tabeli w której porównano podstawowe HDI ze zmodyfikowanym HDI dodano do tabeli 4 kolumny w których zapisano odpowiednio wartości obliczonych zmodyfikowanych HDI po uwzględnieniu wskaźnika Gini'ego i systemów zdrowia oraz różnice między zmodyfikowanym i podstawowym HDI. W celu wykorzystania do późniejszego porównania różnych wartości podstawowego i zmodyfikowanych HDI do tabeli również dodano kolumny z etykietami po przez które określono poziom zmian HDI po uwzględniu rozwarstwienia społecznego i poziomu zmodyfikowanego HDI. Ostatecznie tabelę zrealizowano przy pomocy pakietu kableExtra i polecenia *kable()*. Jak widać największą zmianę w HDI zauważono dla Norwegii i Niemiec - co jest zgodne z tym co pokazano wcześniej, gdzie te państwa miały najwięcej współczynnik lekarzy i najmniej nadmiernych zgonów co wpłynęło na ich korzyść podczas oceniania systemów zdrowia. W Polsce wartość HDI praktycznie pozostałą bez zmian na średnim poziomie.

```{r}

calehdi <- hdi %>%
  mutate(zmodhdi1 = hdi$HDI - hdi$X0.1Gini + hdi$X0.1WZ,
zmodhdi2 = (hdi$Wzyc * hdi$Wedu * hdi$Wgnp * hdi$WGini * hdi$WZ)^(1/5))

calehdi <- calehdi %>%
  mutate(rozhdi1 = calehdi$zmodhdi1 - calehdi$HDI,
rozhdi2 = calehdi$zmodhdi2 - calehdi$HDI)

etykiety1<-c("spadek", "praktycznie bez zmian","mała zmiana","średnia zmiana","duża zmiana")
etykiety2<-c("niski poziom","średni poziom","wysoki poziom","bardzo wysoki poziom","najwyższy poziom")

calehdi$ocenazmiany <- cut(calehdi$rozhdi1, breaks=c(-10, 0, 0.015, 0.03, 0.04, 0.05) , labels=etykiety1)
calehdi$ocenazmodhdi1 <- cut(calehdi$zmodhdi1, breaks=c(0, 0.75, 0.81, 0.89, 0.92, 1) , labels=etykiety2)
calehdi$ocenahdi <- cut(calehdi$HDI, breaks=c(0, 0.75, 0.81, 0.86, 0.89, 1) , labels=etykiety2)

calehdi %>%
  select(Kraj, HDI, zmodhdi1, zmodhdi2, ocenazmiany, ocenazmodhdi1) %>%
  arrange(desc(HDI)) %>%
  rename(ZHDI1 = zmodhdi1, ZHDI2 = zmodhdi2) %>%
  kable(caption = "Współczyniki podstawowy i zmodyfikowane HDI", digits = 3, escape = FALSE) %>%
  kable_styling(font_size = 18, position = "left", full_width = FALSE) %>%
  column_spec(1, bold = TRUE, border_right = TRUE, color = "black", background = "lightgrey") %>%
  row_spec(c(16), background  = "red") %>%
  row_spec(c(5), background  = "lightblue") %>%
  row_spec(c(12), background  = "pink") %>%
  row_spec(c(1), background  = "lightgreen")

```

Następnie wyznaczono podstawowe wskaźniki statystyczne dla wszystkich zebranych danych. Jak widać w poniższej tabeli średnia wartość HDI wynosi 0.83 ( jest to wartość dość wysoka), średnia liczba lekarzy wynosi 3.92, natomiast średnie zmodyfikowane HDI wzrosło o 0.01, co pokazuje że uzwzględnie rozwarstwienia i systemów zdrowia w większości przypadków wpłynęło bardziej pozytywnie niż negatywnie na HDI wybranych krajów.

```{r}
stargazer(calehdi[ ,c("HDI", "liczbalekarzy", "WGini", "zmodhdi1")], type = "text", title = "Statystyki dla danych dotyczących HDI", digits = 2)
```

Wartości podstawowego i zmodyfikowanego wskaźnika HDI pokazano na wykresie kolumnowym przy użyciu polecenie *geom_col().* Jak widać na poniższym rysunkach pozycja takich krajów jak Norwegia czy Finlandia nie uległa zmiania, natomiast największy awans zaliczyi Niemcy z 5 na 2 miejsce. Wśród pozostałych czołowych państw spadki zaliczyły Dania, Holandia, a Austria i Francja zachowały swoją pozycję. Polska w tym rankingu spadła z 12 na 14 miejsce tracąc swoją pozycję na rzecz Portugalii i Słowacji, które mają lepsze odpowiednio opiekę zdrowia i rowarstwienie społeczne.

```{r}
p3 <- calehdi %>%
  arrange(HDI) %>%
  mutate(Kraj=factor(Kraj, levels=Kraj)) %>%
  ggplot(aes(x=Kraj, y=HDI, fill=HDI)) +
  geom_col(width=0.7) +
  ggtitle("Podstawowe HDI") +
  geom_text(aes(label = HDI), vjust = 0, color = 'black', size = 3) +
  ylim(0, 1) +
  theme_bw() +
  theme(axis.text.x = element_text(angle=90, vjust = 0.3), legend.background = element_rect(fill="lightgrey", size=0.5, linetype="solid"))

p4 <- calehdi %>%
  arrange(zmodhdi1) %>%
  mutate(Kraj=factor(Kraj, levels=Kraj)) %>%
  ggplot(aes(x=Kraj, y=HDI, fill=zmodhdi1)) +
  geom_col(width=0.7) +
  ggtitle("Zmodyfikowane HDI") +
  geom_text(aes(label = zmodhdi1), vjust = -0.1, color = 'black', size = 3) +
  ylim(0, 1) +
  theme_bw() +
  theme(axis.text.x = element_text(angle=90, vjust = 0.3)) +
  theme(axis.text.x = element_text(angle=90, vjust = 0.3), legend.background = element_rect(fill="lightgrey", size=0.5, linetype="solid"))

grid.arrange(p3, p4, ncol=1)
```

Pokazano również jak się zmieniłl HDI przy pomocy wykresu punktowego w którym kraje są posortowane według wartości różnicy między zmodyfikowanym a podstawowym HDI. Poniższy wykres potwierdził wcześniejsze wyniki.

```{r}
calehdi %>%
  arrange(rozhdi1) %>%
  mutate(Kraj=factor(Kraj, levels=Kraj)) %>%
  ggplot(aes(x=Kraj, y=rozhdi1, size=rozhdi1, color=Kraj)) +
  geom_point( ) +
  scale_fill_discrete(name = "Kraj") +
  xlab('Kraj') +
  ylab ('Roznica miedzy HDI a zmodyfikowanym HDI') +
  ggtitle('Roznica miedzy podstawowym HDI a zmodyfikowanym HDI') +
  theme_bw() +
  theme(axis.text.x = element_text(angle=90, vjust = 0.3), legend.background = element_rect(fill="lightgrey", size=0.5, linetype="solid"))

```

```{r}

ggbarstats(
  data=calehdi,
  x = ocenazmiany,
  y = ocenahdi
  )
```

Za pomocą testów statystycznych chi kwadrat, Persona i V-Cramera zostały przedstawiony na wykresie barowym zmiany jakie nastąpiły w HDI.

```{r}
ggbarstats(
  data=calehdi,
  x = ocenazmodhdi1,
  y = ocenahdi
  )
```

Za pomocą testów statystycznych chi kwadrat, Persona i V-Cramera zostały przedstawione na wykresie barowym zmiany jakie nastąpiły w zmodyfikowanym HDI.

## Zmodyfikowany HDI a współczynnik zadowolenia

```{r}
etykiety<-c("bardzo niska","niska","średnia","wysoka","bardzo wysoka")

happy$skalakorupcji <- cut(happy$Perceptions.of.corruption, breaks=c(0.1, 0.3, 0.5, 0.7, 0.85, 1.0) , labels=etykiety)


happy %>%
  filter(happy$Regional.indicator=='Western Europe' | happy$Regional.indicator=='Central and Eastern Europe') %>%
  select(Kraj, Ladder.score, Perceptions.of.corruption, skalakorupcji) %>%
  arrange(desc(Ladder.score)) %>%
  rename(Państwo = Kraj, Zadowolenie = Ladder.score, Korupcja= Perceptions.of.corruption) %>%
  kable(caption = "Współczyniki szczęśliwości i jeden z czyników - korupcja", digits = 3, escape = FALSE) %>%
  kable_styling(font_size = 18, position = "left", full_width = FALSE) %>%
  column_spec(1, bold = TRUE, border_right = TRUE, color = "black", background = "lightgrey") %>%
  row_spec(c(1), background  = "lightgreen") %>%
  row_spec(c(23), background  = "pink") %>%
  row_spec(c(37, 38), background  = "red")

```

Powyżej została przedstawiony współczynnik zadowolenia, a skala korupcji. Kolorem zielonym została przedstawiona Finalndia jako kraj z najmniejszą skalą korupcji i największym szczęściem, a kolorem czerwonym Bułgaria i Albani, gdzie skala korupcji jest największa, a zadowolenie obywateli najmniejsze.

```{r}
happy %>%
  filter(happy$Regional.indicator=='Western Europe' | happy$Regional.indicator=='Central and Eastern Europe') %>%
  ggpiestats(
  x = skalakorupcji,
  y = Regional.indicator
)
```

Dzięki zastosowaniu testu Pearsona oraz Chi- kwadrat udało się stworzyć wykresy kołowe, które przedstawiają skale korupcji w Centralno-Wschodniej części oraz Zachodniej części Europy. W Centralno Wschodnich państwach 76% regionach skala korupcji stoi na bardzo wysokim poziomie, z kolei ta sama skala występuje tylko w 19% państwach Zachodnich. Warto zauważyć, że w państwach Wschodnich i Centralnych nie występuje bardzo niska jak i niska korupcja z kolei w państwach zachodni bardzo niska korupcja występuje w 10% regionów, a niska korupcja w 29% regionów.

```{r}
etykiety3 <- c("bardzo mała","mała","średnia","duża","bardzo duża")
etykiety4 <- c("bardzo niski poziom","niski poziom","średni poziom","wysoki poziom")

happy$skalapomocy<- cut(happy$Social.support, breaks=c(0, 0.55, 0.75, 0.85, 0.94, 1.0) , labels=etykiety3)

happy$ocenawolnosci <- cut(happy$Freedom.to.make.life.choices, breaks=c(0.1, 0.4, 0.55, 0.8, 1.0) , labels=etykiety4)

happy %>%
  filter(happy$Regional.indicator=='Central and Eastern Europe' | happy$Regional.indicator=='Western Europe' | happy$Regional.indicator=='North America and ANZ') %>%
  ggbarstats(
  x = skalapomocy,
  y = Regional.indicator
)
```

Za pomocą testów statystycznych Chi-kwadrat, Persona, V-Cramera zostało ukazane za pomocą wykresów barowych skala pomocy socjalnej w poszczególnych regionach świata: Centralno-Wschodnia Europa,Zachodnia Europa, Północna Ameryka i Australia oraz Nowa Zelandia

```{r}
happy %>%
  filter(happy$Regional.indicator=='Central and Eastern Europe' | happy$Regional.indicator=='Western Europe' | happy$Regional.indicator=='North America and ANZ') %>%
  ggbarstats(
  x = ocenawolnosci,
  y = Regional.indicator
)
```

Za pomocą testów statystycznych Chi-kwadrat, Persona, V-Cramera zostało ukazane za pomocą wykresów barowych ocena wolności w poszczególnych regionach świata: Centralno-Wschodnia Europa, Zachodnia Europa, Północna Ameryka i Australia oraz Nowa Zelandia

```{r}

happy %>%
  filter(happy$Regional.indicator=='Western Europe' | happy$Regional.indicator=='Central and Eastern Europe') %>%
  arrange(Ladder.score) %>%
  mutate(Kraj=factor(Kraj, levels=Kraj)) %>%
  ggplot( aes(x=Kraj, y=Ladder.score, fill=Regional.indicator)) +
  geom_bar(stat='identity') +
  theme_bw() +
  theme(legend.background = element_rect(fill="lightgrey", size=0.5, linetype="solid")) +
  xlab('Państwo') +
  ylab ('Współczynnik zadowolenia') +
  scale_fill_discrete(name = "Region") +
  coord_flip() +
  facet_wrap(~ Regional.indicator)
```

Powyżej został przedstawiony wykres przedstawiający ogólne zadowolenie mieszkańców w pańśtwach Europy Zachodniej i Europy Centralno-Wschodniej. Wyraźnie widać, że obywatele mieszkający w zachodniej części Europy są bardziej uszczęśliwieni niż obywatele mieszkający w drugim typie państw europejskich. Najbardziej szczęśliwymi mieszkańcami są osoby przebywające w Finlandii natomiast najmniej w Bułgarii i Macedonii.

```{r}
etykiety5 = c('<0.749', '0.75-0.799', '0.80-0.849', '0.85-0.899', '0.90-1')
etykiety6 = c('<0.779', '0.78-0.849', '0.85-0.919', '0.92-1')
etykiety7 = c('<6.49', '6.5-6.99', '7-7.49', '>7.5')


happy1 <- happy %>% inner_join(calehdi %>%
                                 select(Kraj, HDI, zmodhdi1), by="Kraj")
  
happy1$hdi <- cut(happy1$HDI, breaks=c(0, 0.75, 0.80, 0.85, 0.9, 1.0) , labels=etykiety5) 
happy1$zmodhdi1 <- cut(happy1$zmodhdi1, breaks=c(0, 0.78, 0.85, 0.92, 1.0) , labels=etykiety6)
happy1$wspzadowol <- cut(happy1$Ladder.score, breaks=c(0, 6.5, 7, 7.5, 10) , labels=etykiety7)
```

Za pomocą Chi-kwadrat, testu Pearsona i V-Cramera zostały przedstawione współczynniki zadowolenia oraz HDI na wykresach kołowych.

```{r}
ggpiestats(
  happy1,
  x = wspzadowol,
  y = hdi
)
```

Za pomocą Chi-kwadrat, testu Pearsona i V-Cramera zostały przedstawione współczynniki zadowolenia oraz HDI na wykresach kołowych.

```{r}
ggpiestats(
  happy1,
  x = wspzadowol,
  y = zmodhdi1
)
```

Za pomocą Chi-kwadrat, testu Pearsona i V-Cramera zostały przedstawione współczynniki zadowolenia oraz zmodyfikowane HDI na wykresach kołowych.

## Zmodyfikowany HDI a używanie internetu

```{r}
internet %>%
  filter(Year==2007 | Year==2012 | Year==2016 | Year==2019) %>%
  ggbetweenstats(
  x = Year,
  y = Fixed.broadband.subscriptions..per.100.people.
)
```

Powyższy wykres przedstawia jak dostęp do internetu wpływał na zmodyfikowany wskaźnik rozwoju społeczno ekonomicznego w 2007, 2012, 2016 oraz 2019 roku. Można dostrzec, że wraz z wzrostem jakości i powszechności technologii jakim jest Internet z okresu na okres zmodyfikowane HDI rośnie. Dodatkowo w ostatnim analizowanym czasie pojedyńcze kraje uzyskały największy odsetek pernamentnego połączenia z siecią. Do uzyskania powyższych wykresów został zastosowany test t- Welcha.

```{r}
sd=0.5

internet %>%
  filter(Kraj=="European Union"| Kraj=="East Asia & Pacific" | Kraj=="North America" | Kraj=="Latin America & Caribbean" | Kraj=="Middle East & North Africa" | Kraj=="South Asia") %>%
  ggplot(aes(x=Year, y=Fixed.broadband.subscriptions..per.100.people., group=Kraj)) +
  geom_boxplot(alpha=0.5) +
  stat_summary(fun="mean", geom="point", shape=20, size=4, color="darkblue") +
  facet_wrap(~Kraj, ncol=3) +
  scale_fill_discrete(name = "Kraj") +
  xlab('Rok') +
  ylab ('liczba podłączeń internetu na 100 osób') +
  ggtitle('Użytkowanie internetu wg kontynentów') +
  theme_bw()

```

Powyższe wykresy przedstawiają liczbę użytkowników jaka miała dostęp do internetu w poszczególnych regionach świata przypadające na 100 osób w 2020 roku. Nie trudno zauważyć, że najcześciej z internetu korzystały osoby zamieszkałe Unie Europejską oraz północną Amerykę. Zdecydowanie najmniejszy odsetek ludności stale połączonych z siecią znajdował się w południowej części Afryki

```{r}
sd=0.5

internet %>%
  filter(Kraj=="Poland"| Kraj=="Germany" | Kraj=="France" | Kraj=="Czechia" | Kraj=="Hungary" | Kraj=="Spain") %>%
  ggplot(aes(x=Year, y=Fixed.broadband.subscriptions..per.100.people., group=Kraj)) +
  geom_line(aes(color=Kraj)) +
  geom_point(aes(color=Kraj, shape=Kraj)) +
  geom_errorbar(aes(ymin=Fixed.broadband.subscriptions..per.100.people.-sd, ymax=Fixed.broadband.subscriptions..per.100.people.+sd), width=.1) +
  facet_wrap(~Kraj, ncol=3) +
  scale_fill_discrete(name = "Kraj") +
  xlab('Rok') +
  ylab ('liczba podłączeń internetu na 100 osób') +
  ggtitle('Użytkowanie internetu w wybranych panstwach UE') +
  theme_bw() +
  theme(legend.background = element_rect(fill="lightgrey", size=0.5, linetype="solid"))
```

Z kolei na powyższym wykresie można zauważyć jak na przestrzeni ostatnich lat kształtował się dostęp do internetu w poszczególnych krajach europejskich. Najwyższym wskaźnikiem w 2020 roku z przedstawionych państw mogła się poszczycić Francja oraz Niemcy, najmniejszym zaś Polska.

```{r}
internet1 <- internet %>% inner_join(happy1 %>%
                                 select(Kraj, hdi, zmodhdi1), by="Kraj")
```

```{r}
internet1 %>%
  filter(Year==2019) %>%
  arrange(Fixed.broadband.subscriptions..per.100.people.) %>%
  mutate(Kraj=factor(Kraj, levels=Kraj)) %>%
  ggplot(aes(x=Kraj, y=Fixed.broadband.subscriptions..per.100.people., color=hdi, shape=hdi)) +
  geom_point(size=3) +
  theme_bw() +
  xlab('Kraj') +
  ylab('Odsetek podłączenia do sieci w wybranych krajach') +
  theme(axis.text.x = element_text(angle=90, vjust = 0.3), legend.background = element_rect(fill="lightgrey", size=0.5, linetype="solid")) +
  ggtitle('Zależność między podstawowym HDI a używaniem internetu')

```

Na powyższym wykresie widać jak w 2020 roku kształtowała się zależność między dostępem do internetu a podstawowym HDI. Mimo najwyższego odsetka ludzi podłączonych do sieci w Francji to w Niemczech i w Norwegii miało miejsce największa wartość wskaźnika rozwoju społeczno ekonomicznego. Oznacza to, że w tych pańśtwach obywatele wykorzystali do maksimum możliwości dostęp do Internetu i udało im się zanotowań największy wzrost HDI

```{r}
internet1 %>%
  filter(Year==2019) %>%
  arrange(Fixed.broadband.subscriptions..per.100.people.) %>%
  mutate(Kraj=factor(Kraj, levels=Kraj)) %>%
  ggplot(aes(x=Kraj, y=Fixed.broadband.subscriptions..per.100.people., fill=zmodhdi1)) +
  geom_col() +
  theme_bw() +
  xlab('Kraj') +
  ylab('Odsetek podłączenia do sieci w wybranych krajach') +
  theme(axis.text.x = element_text(angle=90, vjust = 0.3), legend.background = element_rect(fill="lightgrey", size=0.5, linetype="solid")) +
  ggtitle('Zależność między zmodyfikowanym HDI a używaniem internetu') +
  labs(fill = 'Wartość HDI')
```

Powyższy wykres właśnie potwierdza to co zosatało przedstawione wcześniej. Największy dostęp do Internetu mieli obywatele Francji, Danii oraz Niderlandów. Natomiast największy wzost HDI spowodowanego dzięki dostępności do sieci miało miejsce w Niemczech oraz Norwegii. Polska w tym zestawieniu znajduje się na ostatnim miejscu względem dostępnosci Internetu dla obywateli. Dodatkowo też wzrost wskaźnika HDI był na relatywnie niskim poziomie.

## Podsumowanie

Najlepsze rezutlaty udało się zauważyć jak dostęp do Internetu wśród obywateli ma wpływ na szczęście oraz (w osobnym badaniu) na wzrost wskaźnika HDI. Nie trudno było zauważyć, dodatnią korelacje między użytkowaniem z sieci, a szczęściem mieszkańców oraz zmianami występującymi w wskaźniku rozwoju społeczno ekonomicznego. Ponadto doskonale po szczęściu obywateli widać jakie kraje mają problem z zbyt dużym występowaniem korupcji. Warto się przyjrzeć róWnież jak wygląda korelacja między współczynnikiem HDI a Ginim. Wraz z wysokim wspólczynnikiem rozwoju społeczno ekonomicznego występuje niski współczynnik nierówności dochodów w analizowanym okresie. Ocena systemu zdrowia wykazała, że liczba lekarzy jest ujemnie skorelowana z nadmiarowymi zgonami w regionach (czym więcej lekarzy tym mniej zgonów).
