---
title: Zależność między wskaźnikiem HDI a współczynnikiem zadowolenia i używaniem
  internetu
author: ' Piotr Wojtalewicz s56127'
date: "`r Sys.Date()`"
output:
  pdf_document: default
  html_document: default
---

## Spis treści

1.  Cel projektu

2.  Pytania badawcze

3.  Opis wykorzystywanej bazy danych

4.  Wczytywanie wybranych danych do środowiska R

5.  Obróbka danych

6.  HDI z oceną systemów zdrowia i rozwarstwienia społecznego

7.  Zmodyfikowany HDI a współczynnik zadowolenia

8.  Zmodyfikowany HDI a używanie internetu

9.  Podsumowanie

## Cel projektu

Celem projektu jest przeprowadzenie analizy w celu zbadania czy występują zależności między wskaźnikiem HDI a współczynnikiem zadowolenia i użytkowaniem internetu. Dodatkowo współczynnik zadowolenia zależy między innymi od skali korupcji i udzielanej pomocy socjalnej przez państwo - te zależności również zostaną zbadane w ramach projektu.

## Pytania badawcze

1.  Jak kształtuje się rozwój społeczno ekonomiczny uwzgledniając dostęp do internetu, szczęście obywateli?

2.  Czy istnieje związek między liczbą lekarzy a nadmiernymi zgonami?

3.  Czy istnieje jakiś związek pomiędzy wskaźnikami HDI i Giniego?

4.  W jaki sposób uwzględnienie współczynnika Giniego i systemów zdrowia wpłynęło na HDI?

5.  Jak skala korupcji wpływa na zadowolenie ludzi w danym kraju?

6.  Czy występuje zależność pomiedzy współczynnikiem zadowolenia a wskaźnikiem HDI?

7.  Czy występuje zależność pomiędzy odsetkiem ludzi z dostępem do internetu a wskaźnikiem HDI?

## Opis wykorzystywanej bazy danych

Dane wykorzystywane w projekcie pochodzą:

-   ze strony Banku Swiatowego dot długosci życia i GNP

-   z bazy OECD dot zdrowia

-   z bazy Eurostatu dotyczące rozwarstwienia społecznego - współczynnika Giniego

-   dane pobrano z kaggle.com dotyczące:

---\> współczynnika zadowolenia

---\> kosztłw zycia

---\> używania internetu

-   wszystkie dane są z roku 2020

## Wczytywanie danych

Pierwszym krokiem było wczytanie pobranych danych do środowiska Rstudio. Do tego celu wykorzystano polecenie *read.csv()*. Przed rozpoczęciem realizacji projektu konieczna była również instalacja i wczytanie wykorzystywanych pakietów. Wczytywanie realizowano przy pomocy polecenie *library()*.

### Wczytanie danych dotyczących zadowolenia społeczeństw

```{r setup, include=FALSE}

knitr::opts_chunk$set(echo = TRUE)

library(dplyr)
library(tidyverse)
library(ggplot2)
library(stargazer)
library(knitr)
library(kableExtra)
library(frequency)
library(gridExtra)
library(ggstatsplot)
library(ggside)
library(patchwork)
```

```{r}
happy <- read.csv("C:/Users/piotr/OneDrive/Pulpit/Studia/Analityka gospodarcza/Semestr1/AD/2020.csv", sep = ",", dec = ".")
```

### Wczytanie danych dotyczących HDI

```{r}
hdi <- read.csv("C:/Users/piotr/OneDrive/Pulpit/Studia/Analityka gospodarcza/Semestr1/AD/naszedane.csv", sep = ",", dec = ".")

```

### Wczytanie danych dotyczących używania internetu

```{r}
internet <- read.csv("C:/Users/piotr/OneDrive/Pulpit/Studia/Analityka gospodarcza/Semestr1/AD/broadband-penetration-by-country.csv", sep = ",", dec = ".")

options(digits = 3)
```

## Obróbka danych

Następnie w celu ujednolicenia posiadanych danych zmieniono nazwę wybranej kolumny ( z nazwami państw) z odpowiednio Country.name i Entity na Kraj w obu przypadkach - tak by później można byłoby je porównywać. Dodatkowo posortowano wszystkie dane wg nazw państw w kolejności alfabetycznej.

```{r}
happy <- happy %>%
  rename(Kraj = Country.name) %>%
  arrange(Kraj)

hdi <- hdi %>%
  arrange(Kraj)

internet <- internet %>%
  rename(Kraj = Entity) %>%
  arrange(Kraj)
```

## HDI z oceną systemów zdrowia i rozwarstwienia społecznego

Przy wykorzystaniu pakietów dplyr i ggplot2 zrealizowano 2 wykresy na których pokazano zależność pomiędzy nadmiernymi zgonami a liczbą lekarzy. Do wykreślenia wykresu kolumnowego użyto polecenie *geom_bar()*, natomiast dla wykresu etykietowego - *geom_label()*. Jak widać na poniższych rysunkach im wyższy był wskaźnik lekarzy na 100 tys mieszkańców tym mniej zgonów nadmiarowych występowało w danym kraju - co widać szczególnie po takich krajach jak Norwegia czy Niemcy.

```{r}
p1 <- hdi %>%
  filter(hdi$HDI > 0.88) %>%
  select(Kraj, liczbalekarzy, nadmiarzgon) %>%
  ggplot(aes(x=nadmiarzgon, y=liczbalekarzy, fill=Kraj)) +
  geom_bar(stat = "identity") +
  geom_text(aes(label = Kraj), 
  position = position_dodge(width = 1.5), vjust = -0.2, size = 4) +
  ylim(0, 5.1) +
  ggtitle("Zależność między nadmiernymi zgonami a liczbą lekarzy") +
  theme_bw() +
  theme(legend.background = element_rect(fill="lightgrey", size=0.5, linetype="solid"))


p2<- hdi %>%
  filter(hdi$HDI > 0.88) %>%
  select(Kraj, liczbalekarzy, nadmiarzgon) %>%
  ggplot(aes(x=nadmiarzgon, y=liczbalekarzy, label=Kraj, color=Kraj)) +
  geom_label( size=4) +
  geom_smooth(method = "lm") +
  xlim(-30, 580) +
  ylim(0, 5) +
  ggtitle("Zależność między nadmiernymi zgonami a liczbą lekarzy") +
  theme_bw() +
  theme(legend.background = element_rect(fill="lightgrey", size=0.5, linetype="solid"))

grid.arrange(p1, p2, ncol=1)
```

Zbadano również zależność między wskaźnikiem HDI i rozwarstwieniem społecznym, które jest określane poprzez wyznaczenie współczynnika Giniego. Do przeprowadzenia tego porównania stworzono wykres punktowy przy pomocy *geom_point()*, w którym kolor i wielkość kropek zależą od wartość HDI. W tym przypadku jest trudno wskazać jakąś zależność między HDI a Gini - jednak można powiedzieć, że większość krajów o najwyższym HDI ma również niską wartość współczynnika Giniego - jednak nie należą one do najniższych. Kraje o najniższym współczynniku Gini'ego pochodzą z Europy Środkowo-Wschodniej ( Słowacja, Czechy), gdzie powodu można się doszukiwać w mniejszej migracji do tych państw, co skutkuje nie powstawaniem stref biedy i dużych rozwarstwień między społeczeństwem rodzimym a przybyszami z zagranicy.

```{r}
ggplot(hdi, aes(x=Kraj, y=Gini, color=HDI, size=HDI)) +
  geom_point() +
  ggtitle("Zależność między HDI a rozwarstwieniem") +
  theme_bw() +
  theme(legend.background = element_rect(fill="lightgrey", size=0.5, linetype="solid")) +
  coord_flip()
```

W celu wykonania tabeli w której porównano podstawowe HDI ze zmodyfikowanym HDI dodano do tabeli 4 kolumny w których zapisano odpowiednio wartości obliczonych zmodyfikowanych HDI po uwzględnieniu wskaźnika Gini'ego i systemów zdrowia oraz różnice między zmodyfikowanym i podstawowym HDI. W celu wykorzystania do późniejszego porównania różnych wartości podstawowego i zmodyfikowanych HDI do tabeli również dodano kolumny z etykietami po przez które określono poziom zmian HDI po uwzględniu rozwarstwienia społecznego i poziomu zmodyfikowanego HDI. Ostatecznie tabelę zrealizowano przy pomocy pakietu kableExtra i polecenia *kable()*. Jak widać największą zmianę w HDI zauważono dla Norwegii i Niemiec - co jest zgodne z tym co pokazano wcześniej, gdzie te państwa miały najwięcej współczynnik lekarzy i najmniej nadmiernych zgonów co wpłynęło na ich korzyść podczas oceniania systemów zdrowia. W Polsce wartość HDI praktycznie pozostałą bez zmian na średnim poziomie.

```{r}

calehdi <- hdi %>%
  mutate(zmodhdi1 = hdi$HDI - hdi$X0.1Gini + hdi$X0.1WZ,
zmodhdi2 = (hdi$Wzyc * hdi$Wedu * hdi$Wgnp * hdi$WGini * hdi$WZ)^(1/5))

calehdi <- calehdi %>%
  mutate(rozhdi1 = calehdi$zmodhdi1 - calehdi$HDI,
rozhdi2 = calehdi$zmodhdi2 - calehdi$HDI)

etykiety1<-c("spadek", "praktycznie bez zmian","mała zmiana","średnia zmiana","duża zmiana")
etykiety2<-c("niski poziom","średni poziom","wysoki poziom","bardzo wysoki poziom","najwyższy poziom")

calehdi$ocenazmiany <- cut(calehdi$rozhdi1, breaks=c(-10, 0, 0.015, 0.03, 0.04, 0.05) , labels=etykiety1)
calehdi$ocenazmodhdi1 <- cut(calehdi$zmodhdi1, breaks=c(0, 0.75, 0.81, 0.89, 0.92, 1) , labels=etykiety2)
calehdi$ocenahdi <- cut(calehdi$HDI, breaks=c(0, 0.75, 0.81, 0.86, 0.89, 1) , labels=etykiety2)

calehdi %>%
  select(Kraj, HDI, zmodhdi1, zmodhdi2, ocenazmiany, ocenazmodhdi1) %>%
  arrange(desc(HDI)) %>%
  rename(ZHDI1 = zmodhdi1, ZHDI2 = zmodhdi2) %>%
  kable(caption = "Współczyniki podstawowy i zmodyfikowane HDI", digits = 3, escape = FALSE) %>%
  kable_styling(font_size = 18, position = "left", full_width = FALSE) %>%
  column_spec(1, bold = TRUE, border_right = TRUE, color = "black", background = "lightgrey") %>%
  row_spec(c(16), background  = "red") %>%
  row_spec(c(5), background  = "lightblue") %>%
  row_spec(c(12), background  = "pink") %>%
  row_spec(c(1), background  = "lightgreen")

```

Następnie wyznaczono podstawowe wskaźniki statystyczne dla wszystkich zebranych danych. Jak widać w poniższej tabeli średnia wartość HDI wynosi 0.83 ( jest to wartość dość wysoka), średnia liczba lekarzy wynosi 3.92, natomiast średnie zmodyfikowane HDI wzrosło o 0.01, co pokazuje że uzwzględnie rozwarstwienia i systemów zdrowia w większości przypadków wpłynęło bardziej pozytywnie niż negatywnie na HDI wybranych krajów.

```{r}
stargazer(calehdi[ ,c("HDI", "liczbalekarzy", "WGini", "zmodhdi1")], type = "text", title = "Statystyki dla danych dotyczących HDI", digits = 2)
```

Wartości podstawowego i zmodyfikowanego wskaźnika HDI pokazano na wykresie kolumnowym przy użyciu polecenie *geom_col().* Jak widać na poniższym rysunkach pozycja takich krajów jak Norwegia czy Finlandia nie uległa zmiania, natomiast największy awans zaliczyi Niemcy z 5 na 2 miejsce. Wśród pozostałych czołowych państw spadki zaliczyły Dania, Holandia, a Austria i Francja zachowały swoją pozycję. Polska w tym rankingu spadła z 12 na 14 miejsce tracąc swoją pozycję na rzecz Portugalii i Słowacji, które mają lepsze odpowiednio opiekę zdrowia i rowarstwienie społeczne.

```{r}
p3 <- calehdi %>%
  arrange(HDI) %>%
  mutate(Kraj=factor(Kraj, levels=Kraj)) %>%
  ggplot(aes(x=Kraj, y=HDI, fill=HDI)) +
  geom_col(width=0.7) +
  ggtitle("Podstawowe HDI") +
  geom_text(aes(label = HDI), vjust = 0, color = 'black', size = 3) +
  ylim(0, 1) +
  theme_bw() +
  theme(axis.text.x = element_text(angle=90, vjust = 0.3), legend.background = element_rect(fill="lightgrey", size=0.5, linetype="solid"))

p4 <- calehdi %>%
  arrange(zmodhdi1) %>%
  mutate(Kraj=factor(Kraj, levels=Kraj)) %>%
  ggplot(aes(x=Kraj, y=HDI, fill=zmodhdi1)) +
  geom_col(width=0.7) +
  ggtitle("Zmodyfikowane HDI") +
  geom_text(aes(label = zmodhdi1), vjust = -0.1, color = 'black', size = 3) +
  ylim(0, 1) +
  theme_bw() +
  theme(axis.text.x = element_text(angle=90, vjust = 0.3)) +
  theme(axis.text.x = element_text(angle=90, vjust = 0.3), legend.background = element_rect(fill="lightgrey", size=0.5, linetype="solid"))

grid.arrange(p3, p4, ncol=1)
```

Pokazano również jak się zmieniłl HDI przy pomocy wykresu punktowego w którym kraje są posortowane według wartości różnicy między zmodyfikowanym a podstawowym HDI. Poniższy wykres potwierdził wcześniejsze wyniki.
